【裁判字號】    90,交上易,435
【裁判日期】    901231
【裁判案由】    過失傷害
【裁判全文】
臺灣高等法院刑事判決                            九十年度交上易字第四三五號
    上  訴  人
    即  被  告  乙○○
                丙○○
右上訴人等因過失傷害案件，不服臺灣新竹地方法院九十年度交易字第五一號，中華
民國九十年九月二十日第一審判決（起訴案號：臺灣新竹地方法院檢察署八十九年度
偵字第六六一五、六三七一號），提起上訴，本院判決如左：
    主  文
上訴駁回。
    事  實
一、丙○○曾於民國八十四間因竊盜案件，經台灣新竹地方法院於八十四年九月十八
    日，以八十四年度訴字第九○一號判處有期徒刑十月緩刑五年確定；又於緩刑期
    間即八十七年間再因竊盜案件，經臺灣桃園地方法院於八十七年六月三日，以八
    十七年度易字第七二七號判處有期徒刑一年。嗣經臺灣桃園地方法院以八十八年
    度撤緩字第四七號撤銷緩刑而入監執行，經接續執行上開二案件，迄於八十九年
    四月二十日假釋出監交付保護管束，應至八十九年十月二十二日刑期期滿執行完
    畢。
二、乙○○於民國八十九年十月三日十八時五十分許，騎乘車牌號碼ＨＯＸ─九一九
    號重型機車，沿新竹市○○路由北往南方向行駛，途經該路與光華南街無號誌交
    岔路口，本應注意機器腳踏車行駛之車道在已劃分快慢車道之道路，重型機器腳
    踏車依標誌或標線之規定行駛，無標誌標線者，得在快慢車道行駛，但在快車道
    行駛時，除左轉彎外，應行駛於最外側車道，且依當時情狀，雖係夜間，但天候
    為晴天，並無不能注意之情事，竟疏未注意而騎乘在內快車道上；適假釋期間之
    丙○○騎乘車號ＲＮＢ─○五一號輕型機車搭載其妻甲○○，沿新竹市○○○街
    由西往東方向行駛，欲經由同一無號誌交岔路口穿越經國路，亦應注意車輛行至
    無號誌或號誌故障而無交通警察指揮之交岔路口，支線道車應暫停讓幹線道車先
    行，且依當時情狀，又無不能注意之情事，竟疏於注意讓幹道直線之乙○○先行
    ，二車遂於上開無號誌交岔路口，由丙○○機車追撞乙○○機車右後車燈部位，
    二車均人車倒地，致乙○○受有坐骨處挫傷併擦傷，丙○○受有左脛骨丘骨折、
    甲○○受有小腿面積約零點五％一至二度燙傷之傷害。
二、案經乙○○、丙○○二人訴由新竹市警察局第二分局報請，及甲○○訴請臺灣新
    竹地方法院檢察署檢察官偵查起訴。
    理  由
一、訊據被告乙○○、丙○○固坦承於右揭時地騎乘機車發生車禍致人受傷之事實，
    惟被告二人均矢口否認過失傷害犯行，被告乙○○辯稱：伊當時騎乘機車行駛在
    慢車道中間，因為路旁有紅燈停車，伊始閃避，但並未超越快車道，伊係行駛於
    主幹道，而為行駛於支幹道之丙○○撞到，伊從頭到尾並未離開現場，當時警察
    到達後，因雙方表示自行處理，故並未繪製現場圖，伊之過失較丙○○為輕云云
    。被告丙○○則辯稱：伊所駕駛之機車並未損壞表示伊並未追撞乙○○之機車，
    當時是乙○○肇事逃逸，伊即請伊太太記下乙○○之車牌號碼，乙○○之機車受
    損係因乙○○逃跑時以單輪騎車，車尾撞擊地面所致，並非伊所撞擊云云。經查
    ：（一）、被告乙○○、丙○○二人於前揭時地騎乘機車發生車禍，致被告兼告
    訴人乙○○、丙○○及告訴人甲○○受傷之事實，業據告訴人等指訴在卷，並有
    行政院衛生署新竹醫院出具之八九年新醫字第一七九六八、一八一五○、一九七
    八○號甲種診斷證明書記載乙○○、丙○○、甲○○三人於案發當日就醫紀錄附
    卷足憑（參八十九年偵字第六三七一號偵查卷宗第五頁、八十九年偵字第六六一
    五號偵查卷宗第十一頁、第十二頁），堪認屬實；（二）、按機器腳踏車行駛之
    車道在已劃分快慢車道之道路，重型機器腳踏車依標誌或標線之規定行駛，無標
    誌標線者，得在快慢車道行駛，但在快車道行駛時，除左轉彎外，應行駛於最外
    側車道，道路交通安全規則第九十九條第一項第二款定有明文。查被告乙○○直
    行於新竹市○○路上，本應注意上開規定而行駛於最外快車道，且依當時情狀，
    又無不能注意之情事，被告乙○○竟疏未注意而騎乘機車行駛於內快車道，此據
    告訴人兼被告丙○○指訴歷歷，且被告丙○○手繪載明撞擊位置之現場圖（參八
    十九年度偵字第六三七一號第七頁），核與證人即到場處理警員黃文祖證述之撞
    擊位置相符，堪認屬實，至被告乙○○雖亦提出自繪之現場圖載明撞擊位置附於
    偵查卷（參八十九年度偵字第六三七一號第五十七頁），以證明撞擊位置在於外
    快車道等情，然查上開二份自繪現場圖既經上開證人於原審到院核閱後而認告訴
    人兼被告丙○○所繪與現場撞擊點相符（參原審原審刑事卷宗第三九頁），被告
    乙○○所辯，自難採信。又依台灣省車輛行車事故覆議鑑定委員會府覆議字第九
    ０一三八六號覆議意見書所示，亦認被告乙○○於夜晚行經肇事地點於本件車禍
    具有肇事原因（參原審刑事卷宗第四八頁），被告乙○○具有過失自明；（三）
    、按車輛行至無號誌或號誌故障而無交通警察指揮之交岔路口，支線道車應暫停
    讓幹線道車先行，道路交通安全規則第一百零二條第一項第二款亦定有明文。查
    被告丙○○騎乘機車搭載告訴人甲○○自支線道光華南街駛出，應讓幹線道之經
    國路行駛之車輛先行，且依當時情狀，又無不能注意之情事，被告丙○○竟疏未
    注意而穿越幹道線，並參諸卷附車損照片，被告乙○○機車受損狀況為：右後車
    殼破損、右後車燈破裂，顯見被告乙○○之機車係遭右方撞擊，核與被告丙○○
    行車方向相符，是被告丙○○辯稱：伊並未追撞乙○○之機車，乙○○之機車係
    因其於肇事逃逸時以單輪騎車撞擊地面造成的云云，要不可採。又上開車輛行車
    事故覆議鑑定意見書，亦認被告丙○○於夜晚行經肇事地點於本件車禍具有肇事
    原因，被告丙○○具有過失堪以認定；（四）、被告乙○○、丙○○均有過失，
    又告訴人（兼被告）乙○○、丙○○及告訴人甲○○確因本件車禍事件受傷，被
    告二人之過失行為與告訴人三人之受傷害間，具有相當相果關係。綜上所述，被
    告乙○○、丙○○二人所犯過失傷害犯行，均堪予認定，彼二人相互間，亦不因
    對方具有過失而減免自己之刑責，均應依法予以論罪科刑。
二、核乙○○、丙○○所為，均係犯刑法第二百八十四條第一項前段之過失傷害罪。
    被告乙○○之過失行為，同時造成丙○○、甲○○受傷害結果，係一行為而觸犯
    二過失傷害罪名，為同種想像競合犯，應論以一過失傷害罪。
三、原審本於同上見解，適用刑法第二百八十四條第一項前段、第五十五條、第四十
    一條第一項前段，罰金罰鍰提高標準條例第一條前段、第二條，並審酌被告二人
    騎稱機車經過無號誌之交岔路口，應遵守交通規定，更應謹慎行車，詎二人均疏
    未注意交通狀況而過失致告訴人受傷，參以告訴人三人所受傷害程度、被告二人
    犯後態度，又被告乙○○之過失行為造成二人受傷，被告丙○○之過失行為造成
    一人受傷等一切情狀，分別量處被告乙○○有期徒刑四月，被告丙○○有期徒刑
    三月，並均諭知易科罰金之折算標準，且說明被告二人行為後，刑法第四十一條
    業於九十年一月四日修正為「犯最重本刑為五年以下有期徒刑以下之刑之罪，而
    受六月以下有期徒刑或拘役之宣告，因身體、教育、職業、家庭之關係或其他正
    當事由，執行顯有困難者，得以一元以上三元以下折算一日，易科罰金。但確因
    不執行所宣告之刑，難收矯正之效或難以維持法秩序者，不在此限。」「併合處
    罰之數罪，均有前項情形，其應執行之刑逾六月者，亦同。」並於同年月十日公
    布施行，於同年月十二日生效，雖就本案法定刑為有期徒刑三年以下之罪部分，
    對被告並無不利，惟因法律既已修正如上，應援引刑法第二條第一項前段之規定
    ，適用裁判時之法律。經核原審認事用法均無不合，量刑亦稱允當，被告乙○○
    、丙○○上訴意旨均執陳詞，否認犯罪，指摘原判決不當，為無理由，均應予駁
    回。
據上論斷，應依刑事訴訟法第三百六十八條，判決如主文。
本案經檢察官劉斐玲到庭執行職務。
中      華      民      國    九十      年     十二     月    三十一    日
                              臺灣高等法院刑事第十五庭
                                  審判長法  官  房  阿  生
            法  官  魏  新  國
                                        法  官  鄧  振  球
右正本證明與原本無異。
不得上訴。
                                        書記官  洪  秋  帆
中      華      民      國     九十一   年      一      月        三    日
附錄：本案論罪科刑法條全文
刑法第二百八十四條第一項前段
因過失傷害人者，處六月以下有期徒刑、拘役或五百元以下罰金。致重傷者，處一年
以下有期徒刑、拘役或五百元下罰金。


司法院資訊處製作；財團法人民間司法改革基金會備份。
